【裁判字號】    94,交上訴,173
【裁判日期】    950314
【裁判案由】    公共危險等
【裁判全文】
臺灣高等法院刑事判決               94年度交上訴字第173號
上  訴  人  台灣桃園地方法院檢察署檢察官
被      告  丙○○原名陳怡郡
                      14號10樓
上列上訴人因被告公共危險等案件，不服臺灣桃園地方法院94年
度交訴字第86號，中華民國94年10月31日第一審判決（起訴案號
：臺灣桃園地方法院檢察署93年度偵字第17252號），提起上訴
，本院判決如下：
    主  文
原判決撤銷。
丙○○因過失傷害人，處有期徒刑貳月，又駕駛動力交通工具肇
事，致人受傷而逃逸，處有期徒刑柒月，應執行有期徒刑捌月。
    事  實
一、丙○○前因駕車犯過失傷害罪，經台灣桃園地方法院於民國
    九十二年四月十四日判處有期徒刑三月，緩刑二年確定，尚
    在緩刑期間，竟不知謹慎駕駛車輛，復於九十二年十一月九
    日一時四十五分許，駕駛車牌號碼8P－4185號自小貨車，沿
    桃園縣桃園市○○路往中壢方向行駛，行經同縣市○○路三
    七○號前，本應注意汽車行駛時，駕駛人應注意車前狀況，
    並隨時採取必要之安全措施，依當時情形，夜間有照明，光
    線良好，道路乾燥無缺陷，並無不能注意情事，竟疏於注意
    ，未注意車前狀況，貿然前進，致所駕駛前開自小貨車自後
    撞擊同向由乙○○所騎乘之車牌號碼JL8－769號機車，乙○○因此受有下嘴唇裂傷、左眼皮瘀腫、雙膝擦傷等傷害。詎
    陳俊享明知其所駕駛之自小貨車業與乙○○騎乘之機車相撞
    而肇事，乙○○亦因此受傷，竟未留待警方到場處理並將乙○○送醫，反逕行駕車逃離現場，嗣經柯家祥記下8P－4185
    號自小貨車之車牌號碼報警處理，警方循線查獲。
二、案經乙○○訴由桃園縣政府警察局桃園分局報請台灣桃園地
    方法院檢察署檢察官偵查起訴。
    理  由
一、訊據被告丙○○於原審固坦承車牌號碼8P－4185號自小貨車
    係伊所有等情，惟否認有何過失傷害及肇事逃逸等犯行，辯
    稱：伊是兆鴻水電工程有限公司負責人，8P－4185號自小貨
    車係伊公司所有，但伊公司有三部車子，伊開另一部自小客
    車，8P－4185號自小貨車及另一部V9－3546號自小貨車都是
    員工在開，肇事當時8P－4185號自小貨車係伊員工「林建國
    」在保管，但他做沒幾天，還沒有幫他辦勞健保，也不知道
    他的年籍資料，他就跑了，警察打電話說有肇事，伊才知道
    等語。經查：
（一）有關九十二年十一月九日一時四十五分許，被害人乙○○
      騎乘JL－8769號機車，沿桃園縣桃園市○○路由東向西方
      向行駛，行至復興路三七○號前，遭車號8P－4185號自小
      貨車自後追撞，乙○○因此人車倒地，受有下嘴唇裂傷、
      左眼皮瘀腫、雙膝擦傷之傷害，而該自小貨車駕駛人於肇
      事後，未下車查看反逕行加速離去，適為在復興路三七○
      號水果行工作之劉愛玲及騎乘機車行經前開肇事路段對向
      車道之柯家祥當場目擊車禍，二人並均記下肇事之8P －
      4185號自小貨車之車號，報警處理，乙○○方知肇事車輛
      車號係8P－4185號等情，業據證人乙○○、劉愛玲、柯家
      祥於警詢、偵查及原審證述明確（偵卷第八、十、十一、
      三八至三九、四三至四四頁、原審卷第三六至三九頁），
      核與被告坦承本案車禍後前開8P－4185號自小貨車在貨車
      車頭中央偏右處有受損痕跡乙節（原審卷第四二頁）相符
      ，此外，並有車籍作業系統－查詢認可資料、聖保祿醫院
      診斷證明書、警製道路交通事故現場圖及調查報告表、現
      場照片二十幀在卷可憑，上開事實，堪以認定。
（二）被告辯稱：伊經營之兆鴻公司有三部車子，伊都開另一部
      自小客車，8P－4185號自小貨車及另一部V9－3546號自小
      貨車都是交給員工在開，肇事當時8P－4185號自小貨車係
      伊員工「林建國」在保管等語，並舉證人甲○○為證，惟
      查：
（1）被告指稱伊經營之兆鴻公司有二部自小貨車，一部是本案
     之8P－4185號自小貨車，另一部是V9－3546號自小貨車一
     節，核與原審依職權向交通部公路總局新竹區監理所桃園
     監理站函查結果，V9－3546號自小貨車於九十二年九月十
     二日過戶登記至兆鴻公司名下，至九十四年四月間始移轉
     登記予賴滿妹之結果相符，有交通部公路總局新竹區監理
     所桃園監理站九十四年九月二十八日竹監桃字第09400222
     51號函暨函覆汽機車過戶申請登記書在卷可佐，是被告此
     部分所辯，尚非無據，雖被告有多部汽車，惟尚不能以此
     推論被告未駕駛系爭車輛。
（2）有關證人甲○○於警詢說辭，檢察官主張係審判外之陳述
     ，無證據能力等語（本院卷第四三頁），依刑事訴訟法第
     一百五十九條第一項規定，於形式上已不得作為證據，何
     況，觀諸證人甲○○於警詢固曾稱：九十二年十一月九日
     從早上八時至十日一時都在一起，都沒有離開，在新竹縣
     延平路工地，8P－4185號自小貨車平日是姓林男子在使用
     ，車不一定停在兆鴻公司，有時員工開回家等語（偵卷第
     十三頁），惟亦稱：不能確定九十二年十一月九日與被告
     在一起，林姓男子是不是林建國，不清楚等語（同上偵卷
     第十三頁反面），顯然前後所述不一，何況，如後所述，
     並無林建國其人，是證人甲○○說有林先生一節，即屬無
     據，其說詞不能採為有利被告之證據，至於證人甲○○於
     九十二年間，固在被告經營之兆鴻公司任職，有原審依職
     權調查之稅務電子閘門財產所得調件明細表附卷可參，惟
     證人甲○○縱在被告經營公司任職之事實，與被告是否駕
     駛系爭車輛，尚無直接關聯性，無從以此事實佐證證人甲○○說詞之憑信性。
（3）被告固提出「林建國」履歷表，以證明肇事當時車輛係由
     林建國所駕駛等情，惟警方及檢察官依該履歷表上所填載
     之年籍資料調查結果，並無林建國此人，有台北縣政府警
     察局新莊分局92年12月22日新警刑字第0920052900號函、
     法務部戶役政連結作業系統各一份附卷可參，是被告所辯
     已然無據，何況，系爭自小貨車非無價之物，衡情，若被
     告交予員工，當必有聯繫方法，以利工作進行並監管該汽
     車，惟被告於初次警詢即稱毫無方法與之聯繫等語，顯違
     常情，是被告所辯，不能採信。
（4）至於被害人乙○○於警詢、原審指稱：我在外側車道被撞
     ，8P－4185號自小貨車由後追撞，因為我被撞之後就暈倒
     了，未看到對方等語（偵卷第八頁反面，原審卷第三七頁
     ），證人劉愛玲於警詢、原審稱：沒有辦法指認出來發生
     車禍的人等語（偵卷第十一頁反面、原審卷第五四至五五
     頁）；證人柯家祥於警詢、偵查、原審稱：沒有看到駕駛
     。撞擊瞬間沒有看到，是聽到聲音才看到，沒有看到開車
     人的長相或年紀。沒有看到車上是一個人或二人等語（偵
     卷第十、四四頁、原審卷第三八至三九頁），固未指認被
     告即係駕車之人，惟依前述證據，已足認定被告犯行，因
     此，不能以上開證人之未能指證，而為有利被告之認定。
（5）駕駛車輛應注意車前狀況，並隨時採取必要安全措施，道
     路交通安全規則第九十四條第三項定有明文，被告駕車，
     自應注意之，而依當時當時情形，夜間有照明，光線良好
     ，道路乾燥無缺陷等情，有道路交通事故現場圖及調查報
     告表、現場照片在卷可參，並無不能注意情事，被告竟疏
     於注意，以致肇事，自屬有過失，被害人因而受有傷害，
     則被告過失行為與被害人傷害間，自有相當因果關係。綜
     上，被告所辯，不足採信，事證明確，其犯行洵堪認定。
二、核被告所為，係犯刑法第二百八十四條第一項過失傷害罪，
    第一百八十五條之四肇事逃逸罪。所犯上開二罪，犯意各別
    ，行為互殊，應分論併罰。原審誤為無罪判決，尚有未洽，
    檢察官上訴意旨對此為指摘，為有理由，應由本院撤銷原判
    決改判，爰審酌被告前因駕車犯過失傷害罪，經判處有期徒
    刑三月，緩刑二年，尚在緩刑期間（有被告前科資料在卷可
    參），又犯本案，顯見其駕駛車輛之粗忽態度，被害人所受
    傷害，為部分民事賠償，及犯後否認犯行等一切情狀，量處
    如主文第二項所示之刑，並定應執行刑。
三、被告經合法傳喚，無正當理由不到庭，爰不待其陳述逕行判
    決。
據上論斷，應依刑事訴訟法第三百七十一條，第三百六十九條第
一項前段、第三百六十四條、第二百九十九條第一項前段，刑法
第二百八十四條第一項，第一百八十五條之四，第五十一條第五
款，罰金罰鍰提高標準條例第一條前段，判決如主文。
本案經檢察官呂丁旺到庭執行職務。
中    華    民    國    95    年    3    月    14   日
                  交通法庭  審判長法  官  溫耀源
                                  法  官  段景榕
                                  法  官  周政達
以上正本證明與原本無異。
肇事逃逸部分如不服本判決應於收受送達後十日內向本院提出上
訴書狀，其未敘述上訴之理由者並得於提起上訴後十日內向本院
補提理由書（均須按他造當事人之人數附繕本）。
過失傷害部分不得上訴。
                                      書記官  陳菊珍
中    華    民    國    95    年    3     月    15    日
附錄：本案論罪科刑法條全文
中華民國刑法第284條
(過失傷害罪)
因過失傷害人者，處 6 月以下有期徒刑、拘役或 500 元以下罰
金，致重傷者，處1年以下有期徒刑、拘役或500元以下罰金。
從事業務之人，因業務上之過失傷害人者，處 1 年以下有期徒刑
、拘役或1千元以下罰金，致重傷者，處3年以下有期徒刑、拘役
或2千元以下罰金。
中華民國刑法第185條之4
駕駛動力交通工具肇事，致人死傷而逃逸者，處 6 月以上 5 年
以下有期徒刑。


司法院資訊處製作；財團法人民間司法改革基金會備份。
